臺灣臺北地方法院刑事判決　　　　　　　　　　　　九十二年度訴字第二００五號
　　公　訴　人　臺灣臺北地方法院檢察署檢察官
　　被　　　告　甲○○
右列被告因偽造文書等案件，經檢察官提起公訴（九十二年度偵續二字第十六號），
本院判決如左：
    主  文
甲○○無罪。
    理  由
一、公訴意旨略以：被告甲○○與告訴人乙○○係友人關係，告訴人於民國八十八年
    四月五日及同年月十日，前後二次將所有之郵政存款帳戶（帳號：第00000
    000000000號）金融卡及提款密碼交予被告，委託被告代為前往自動櫃
    員機提領現金，被告因而知悉告訴人之提款密碼，並利用機會複製告訴人之金融
    卡後，即意圖為自己不法之所有，復基於概括之犯意，自八十八年四月十二日起
    至同年月十四日止，連續十一次持偽造之金融卡前往設於華泰商業銀行營業部（
    下稱華泰銀行，址設臺北市○○○路○段二四六號）、萬通商業銀行儲蓄部（下
    稱萬通銀行，址設臺北市○○路○段一號）、彰化商業銀行仁和分行（下稱彰化
    銀行，址設臺北市○○路○段一號）、第一商業銀行中壢分行（下稱第一商銀，
    址設桃園縣中壢市○○路一四六號）及上海商業儲蓄銀行龍山分行（下稱上海商
    銀，址設臺北市○○區○○路六十號）之自動櫃員機提領現金，總計盜領金額為
    新臺幣（下同）二十二萬元，因認被告涉有連續犯刑法第三百三十九條之三之詐
    欺取財、第二百十六條、第二百二十條、第二百十條之行使偽造準私文書罪嫌。
二、按犯罪事實應依證據認定之，無證據不得認定犯罪事實；另不能證明被告犯罪者
    ，應諭知無罪之判決，刑事訴訟法第一百五十四條第二項、第三百零一條第一項
    分別定有明文。又刑事訴訟法上所謂認定犯罪事實之證據，係指足以認定被告確
    有犯罪行為之積極證據而言，該項證據自須適合於被告犯罪事實之認定，始得採
    為斷罪資料；而認定不利於被告之事實，須依積極證據，苟積極證據不足為不利
    於被告事實之認定時，即應為有利於被告之認定，更不必有何有利之證據。另認
    定犯罪事實所憑證據，雖不以直接證據為限，間接證據亦包括在內；然而無論直
    接或間接證據，其為訴訟上之證明，須於通常一般之人均不致有所懷疑，而得確
    信其為真實之程度者，始得據為有罪之認定，倘其證明尚未達到此一程度，而有
    合理性懷疑之存在時，即無從為有罪之認定（最高法院二十九上字第三一○五號
    、三十年上字第八一六號、七十六年台上字第四九八六號判例均足資參照）。
三、公訴意旨認被告涉有上開犯行，無非以告訴人之指訴、上海商銀自動櫃員機監視
    錄影帶所翻拍提款人之相片八幀為論據。訊據被告固承認因告訴人至其住所打牌
    ，曾於八十八年四月五日、十日分受告訴人委託，告訴人並告知提款密碼，持告
    訴人郵局金融卡，至其住所樓下之自動櫃員機各提款一次等情不諱，然否認有何
    偽造文書、詐欺犯行，辯稱：其二次受告訴人委託辦理提款時間都不超過五分鐘
    ，沒有時間去複製告訴人之金融卡；其先後多次配合照相、比對、鑑定，亦可證
    明上海商銀自動櫃員機監視錄影帶所翻拍提款人相片並非其本人，且測謊結果其
    並未說謊，其並未盜領告訴人存款等語。經查：
（一）告訴人於本院審理時結證稱：因到被告家中打牌，曾於八十八年四月五日、十
      日二次將金融卡交給被告，並告知密碼，請被告代為提款，共提款二次，二次
      大概都是五、六分鐘被告就將提款卡交還，因提款機就在被告住的樓下，且二
      次都是臨時決定請被告代為提款，因當時在打牌等語（見本院九十三年六月九
      日審判筆錄第三、四、七、八頁）。則被告雖因曾受告訴人委託代為提款而知
      悉密碼，然取得金融卡下樓提款至上樓交還金融卡之時間，每次都在五、六分
      鐘之內，告訴人復均係臨時決定委請被告提款，被告並不知悉告訴人是否會委
      託其代為提款，故被告是否有足夠之時間複製告訴人金融卡，甚至馬上取得相
      關器材竊錄告訴人金融卡資料，實有可疑？即難以告訴人之指訴，遽認被告有
      偽造告訴人金融卡之行為。
（二）上海商銀自動櫃員機八十八年四月十三日上午八時九分監視錄影帶所翻拍提款
      人之相片八幀究竟是否為被告本人？即被告是否曾於該期間持偽造金融卡盜領
      告訴人存款？偵查中檢察官曾命移送本件之台北市政府警察局刑事警察大隊帶
      同被告前往同一自動櫃員機，依照同一模式攝錄影像翻拍相片，送請法務部調
      查局鑑定是否二者為同一人，法務部調查局為求慎重，並直接請求被告至該局
      接受模擬攝錄影及照相比對分析，與上海商銀自動櫃員機八十八年四月十三日
      上午八時九分監視錄影帶所翻拍提款人之相片鑑定比對，經以電腦影像處理系
　　　統、Ｖ８攝錄影機及轉印系統為鑑定方法，鑑定結果認為：「１．眉毛部分：
　　　銀行竊案錄影人像不清，無法比對。２．眼睛部分：銀行竊案錄影人像因戴眼
  　　鏡無法比對。３．鼻子部分：涉嫌人王某鼻頭較高、鼻孔易見形狀呈Ｍ型、鼻
    　子人中間距較錄影人像略短；錄影人像鼻子較塌、鼻垂平直臉朝側面時呈Ｌ型
      。４．耳朵部分：涉嫌人為服貼耳型，耳朵弧度如３型數字，左耳上方四分之
    　一有明顯凹陷；錄影人像耳朵屬一般外翻型，耳朵弧度如Ｃ型字母。５．嘴型
      部分：涉嫌人上唇較下垂錄影人像上唇較高。６．其他部分：臉型輪廓近似，
      但頭型、頭髮部分因戴便帽致無法鑑析」，此有法務部調查局九十年八月十七
      日（九○）陸（七）字第九○一三一七四一號鑑定通知書在卷可稽（見八十九
      年度偵續字第三五五號偵查卷第五一頁），而參與鑑定之法務部調查局人員張
      慶昇證稱：曾請被告至該局做現場重建，依原資料配合道具來拍，並依攝影機
      翻拍相片及後來模擬所拍相片為鑑定，但攝影機的品質不清晰，就依五官再作
      分析等語（見九十一年度偵續一字第三○號偵查卷第三四頁）。另經檢察官送
      請內政部警政署刑事警察局鑑定結果認為：「１．人貌鑑定係對於臉部五大部
      分之特徵加以比對，其中五大部分係指眼睛、耳朵、鼻子、嘴巴及下臉部。各
      部分均就其外觀形狀或特徵作比對或鑑定，因此待鑑定之影像必須足以辦識出
      前述五大部分之外觀形狀或特徵，方能鑑定；亦或有其他特徵如疤痕、痣等亦
      可作為參考特徵。２．所送鑑定之人貌影像皆以彩色影印方式輸出，因其影像
      品質不佳，無法清楚辨識兩者臉部之特徵。另兩者皆戴著深色鏡片之眼鏡，以
      致無法辨識其眼睛之特徵。綜觀前述之情形，故無法鑑定」，此有內政部警政
      署刑事警察局九十二年一月七日刑鑑定第○九一○三三九四七四號函在卷可憑
      （見九十一年偵續一字第三０號偵查卷第三八頁）。則依法務部調查局及內政
      部警政署刑事警察局經科學方法鑑定結果，既均無法肯認上海商銀自動櫃員機
      八十八年四月十三日上午八時九分監視錄影帶所翻拍提款人之相片確為被告本
      人，自難以該翻拍相片即認被告曾於該期間持偽造金融卡盜領告訴人存款。
（三）公訴意旨雖認被告亦曾於八十八年四月十三日上午十時四十七分至上海商銀龍
      山分行辦理存匯款手續，距離告訴人存款遭盜領時間極為相近，推論應係被告
      盜領告訴人存款，惟上海商銀自動櫃員機八十八年四月十三日上午八時九分監
　　　視錄影帶所翻拍提款人之相片既無從確認係被告，已如前述，亦無從以被告曾
　　　於八十八年四月十三日上午十時四十七分至上海商銀龍山分行辦理存匯款手續
  　　，遽認係被告盜領告訴人存款。況被告於偵查中經法務部調查局、內政部警政
　    署刑事警察局為測謊鑑定，法務部調查局測謊鑑定結果認為：「被告稱１．其
      未竊取告訴人之提款卡；２．其未提取告訴人之存款；３．其未提取告訴人之
      二十二萬元。經測試無情緒波動之反應，應未說謊」，有法務部調查局八十八
      年十月六日（八八）陸（三）字第八八○七四五二八號鑑定通知書在卷足參（
      見八十八年度偵字第一三四一０號偵查卷第八六頁）。另內政部警政署刑事警
      察局測謊鑑定結果認為：「被告於測前會談陳述，八十八年四月十二日至十四
      日期間並無提領告訴人所遺失之金錢，亦沒有分到這筆錢。經測試結果並無不
      實反應」，亦有內政部警政署刑事警察局測謊鑑驗結果通知書、測謊鑑驗資料
      表、測謊鑑驗說明書、測謊圖譜分析量化表、測謊儀器測試具結書在卷可憑（
      見九十一年度偵續一字第三０號卷第三九至四八頁）。亦難認被告有何盜領告
      訴人存款之行為。
四、綜上所述，在有上開合理懷疑之情況下，自難僅憑告訴人之證述，及上海商銀自
    動櫃員機八十八年四月十三日上午八時九分監視錄影帶所翻拍提款人之相片，遽
    為不利被告之認定。至公訴人雖聲請本院向中國信託商業銀行函查被告在該行帳
    戶八十八年四月十五日、二十日分別存入七萬五千零三十元、四萬０八百十八元
    之資金來源，證明被告若非盜領告訴人存款，應無資力存入該款項；然被告業已
    供稱記不清楚該款項來源，有可能是會款，或別人還錢，或做生意之收入（見本
    院九十三年六月九日審判筆錄第十三、十四頁），亦難僅以被告無法交待資金來
    源，即認係被告盜領告訴人存款，是本院認無調查之必要。此外卷內亦無復查無
　　其他積極證據足資證明被告有公訴意旨所指犯行，不能證明被告犯罪，則揆諸上
　  開說明，自應為被告無罪之諭知。
據上論斷，應依刑事訴訟法第三百零一條第一項，判決如主文。
本案經檢察官呂建興到庭執行職務
中      華      民      國      九十三      年    六    　月　二十五　  日
                                      臺灣臺北地方法院刑事第十一庭
                                          審判長法　官  劉方慈
                                          　　　法　官  林庚棟
　　　                                          法  官  陳容正
右正本證明與原本無異。
如不服本判決，應於判決送達後十日內，向本院提出上訴狀。
      　　　                                    書記官  陳豪達
中      華      民      國      九十三      年    六      月  二十八  　日
